【裁判字號】    90,易,60
【裁判日期】    900227
【裁判案由】    毀損等
【裁判全文】
台灣台中地方法院刑事判決                              九十年度易字第六號
    公  訴  人  台灣台中地方法院檢察署檢察官
    被      告  乙○○
                甲○○
    共      同
    選任辯護人  劉北元
右列被告因毀損等案件，經檢察官提起公訴（八十九年度偵字第一六五七五號），本
院判決如左：
    主    文
乙○○損壞他人之車輛保險桿，足以生損害於他人，處有期徒刑貳月，如易科罰金，
以佰元折算壹日。
甲○○意圖犯使犯人隱避而頂替，處拘役肆拾日，如易科罰金，以佰元折算壹日。
緩刑貳年。
    事    實
一、乙○○前曾於民國（下同）八十七年二月二十日因竊盜罪，經台灣南投地方法院
    判處有期徒刑五月，緩刑三年確定，現緩刑中。詎仍不知悔改，又於八十八年間
    ，駕駛車牌號碼ＶＳ－六四一六號自用小客車，行經國道高速公路時超速違規為
    警查獲，並經公路監理機關調扣駕駛執照中，於調扣駕駛執照期間內原不得再行
    駕駛動力交通工具，後於八十九年二月十九日上午八時二十分許，駕駛上開自用
    小客車，沿台中市○○路由台中市○○路往崇德路方向行駛，適丙○○駕駛車牌
    號碼ＭＮ－六四一六號自用小客車，自大連路巷口左轉至大連路時，疏未注意，
    致使乙○○所駕駛之自小車客車緊急剎車，而險些碰撞到丙○○所駕駛之自小客
    車，乙○○竟心生不滿，而駕駛自小客車自後方緊追丙○○所駕駛之自小客車（
    行駛內側車道），途經台中市○○路左轉彎昌平路至昌平路一段四二六號處前，
    乙○○基於毀損之故意，駕駛自用小客車自丙○○所駕駛自用小客車右側車道超
    車，待超越丙○○所駕駛自小客車後，乙○○即將所駕駛自小客車突然切入內側
    車道，丙○○所駕駛之自用小客車，因不及剎車，而撞及乙○○所駕駛之自小客
    車，致使丙○○所駕駛之自用小客車前保險桿右側撞毀（公訴人誤載為左前車門
    部凹損），不堪使用，足生損害於丙○○。乙○○於肇事後則加速逃離現場，後
    經丙○○依據肇事車輛之車牌號碼訴由台中市警察局第五分局文昌派出所偵辦後
    ，並通知該肇事自用小客車車主至該派出所製作筆錄，乙○○因屬無照駕駛，且
    前所犯竊盜案件尚於緩刑中，遂將上開肇事情節告知甲○○，甲○○明知駕駛車
    牌號碼ＶＳ－六四一六號自用小客車，故意擦撞丙○○所駕駛車牌號碼ＭＮ－六
    四一六號自用小客車，並導致丙○○駕駛自小客車毀損之真正肇事者為乙○○，
    竟基於使真正駕車肇之犯人乙○○隱避之犯意，二人共同於八十九年二月二十四
    日下午四時十五分許，至上開派出所製作偵訊（調查）筆錄，由甲○○向派出所
    警員王志強自承其為該交通肇事事故之汽車駕駛人，並經王志強據以製作肇事逃
    逸涉有毀損之偵訊（調查）筆錄，以頂替乙○○涉犯毀損罪嫌，並在台中市警察
    局舉發違反道路管理事件通知單上簽名，同日下午五時十五分許，乙○○製作偵
    訊（調查）筆錄時，亦指稱甲○○為肇事者。嗣於同日下午該派出所警員通知丙○○到場指認甲○○後，始知悉乙○○為肇事者，而甲○○並非肇事者。
二、案經丙○○訴由台中市警察局第五分局移送台灣台中地方法院檢察署檢察官偵查
    起訴。
    理    由
一、右揭事實，業據被告乙○○、甲○○於警、偵訊及本院審理時，坦承不諱，核與
    被害人丙○○於警、偵訊及本院審理時所指訴之情節相符，並有台中市警察局編
    號中市警交字第ＧＡ0000000號舉發違反道路交通管理事件通知書一紙、
    台中市警察局交通警察隊肇事現場圖一紙、被告乙○○、甲○○二人於八十九年
    二月二十四日之偵訊（調查）筆錄各一份、及車輛委修單一紙、車牌號碼ＭＮ－
    六四一六號車輛受損照片六幀附卷可稽。至於選任辯護人辯稱：被告甲○○基於
    友誼，在乙○○請託下，代其赴警局製作筆錄，惟因乙○○僅係擔心遭員警開單
    處罰，始請甲○○頂替製作筆錄，而乙○○並未告知整件事故並非單純交通意外
    ，而係故意毀損他人車輛之刑事案件，因此在不知乙○○觸犯刑法之前提下，甲○○並非為藏匿犯人而頂替，是公訴人認被告甲○○涉犯刑法第一百六十四條第
    二項之頂替罪，實屬誤會云云。惟查，於八十九年二月二十四日警方偵訊（調查
    ）時，業已經由警方對於雙方車輛受損情形予以訊問，而被告甲○○亦能明確供
    述雙方車輛受損之位置，顯見被告乙○○業已將整個肇事過程告知被告甲○○，
    否則被告甲○○又如何能供述如是明確。如是，被告甲○○已然明知被告乙○○
    涉有毀損之罪嫌，被告乙○○係屬毀損罪嫌之犯人，仍基於朋友情誼，意圖使
    被告乙○○隱避而出面頂替，其行為自與頂替罪之構成要件相符，至堪認定。至
    於毀損罪雖僅處罰「故意」犯，不及「過失」犯，惟所謂「藏匿犯人」係指藏匿
    已經犯罪之人而言；又此之所謂「犯人」不以起訴後之人為限，為本院所持之見
    解；故凡觸犯刑罰法規所規定之罪名者，不問其觸犯者係普通法或特別法、實質
    刑法或形式刑法，只須其為實施犯罪行為之人，且所犯之罪不問已否發覺或起訴
    或判處罪刑，均屬此之所謂「犯人」（最高法院三十三年上字第一六七九號判例
    、八十七年度台上字第七五七號裁判參照）。是以，被告林鍚平既已告知被告甲○○有關整個肇事過程，被告甲○○已然明知被告乙○○已然涉及毀損罪嫌，係
    屬實施犯罪行為之人，則被告乙○○究係構成故意毀損或過失毀損罪，既尚未認
    定，被告甲○○即出而頂替，自足以對於國家之司法權，有所妨害，被告甲○○
    之行為，自仍應構成刑法之頂替罪。事證明確，被告乙○○、甲○○右揭犯行，
    洵堪認定。
二、核被告乙○○所為，係犯刑法第三百五十四條之毀損罪；核被告甲○○所為，係
    犯刑法第一百六十四條第二項、第一項之意圖犯使犯人隱避而頂替罪。爰審酌被
    告乙○○已有竊盜之不良素行，現緩刑中，不知戒慎警惕，於駕駛車輛時，僅因
    告訴人駕車未及注意其駕駛車輛，竟思報復，而緊追並毀損告訴人車輛，助長社
    會暴戾之氣，且足以危及告訴人生命、身體安全，惡性非輕；被告甲○○素行良
    好，僅為朋友情誼，一時失慮，出而頂替犯罪，妨害國家司法權，惟念渠等犯後
    均能坦承犯行，態度良好，及告訴人車輛受損情形尚非嚴重等一切情狀，分別量
    處如主文所示之刑，並分別諭知易科罰金之折算標準，以資懲儆（查被告二人行
    為後，刑法第四十一條業已於九十年一月十日修正公布，同年月十二日生效，本
    件爰依修正後刑法第四十一條第一項前段規定諭知易科罰金之折算標準，併此敘
    明。）。查被告甲○○未曾受有期徒刑以上刑之宣告，此有台灣台中地方法院檢
    察署刑案資料查註紀錄表附卷可查，因一時失慮，偶罹刑典，經此刑之宣告後，
    應知警惕而無再犯之虞，本院因認暫不執行其刑為當，予以宣告緩刑二年，以啟
    自新。
三、至於告訴人於本院審理時指訴：被告乙○○於右揭時地駕駛前揭自用小客車撞及
    告訴人丙○○所駕駛自用小客車後，竟未留於現場等待警員到場處理，而擅自駕
    駛車輛離開、逃逸，因認被告另涉刑法第一百八十五條之四肇事逃逸罪嫌等云云
    。惟按刑法第一百八十五條之四之肇事逃逸罪，係以肇事時致被害人受有死、傷
    而逃逸之，始與該罪之構成要件相符。經查，本件被告乙○○駕駛車輛撞及告訴
    人車輛時，告訴人並未受有任何傷害之情，已據告訴人丙○○於偵查時供述明確
    ，且本件亦係被告基於毀損故意駕駛車輛衝撞告訴人所駕駛車輛，自與肇事逃逸
    犯行之構成要件不符，尚難遽論以被告乙○○另涉有刑法第一百八十五條之四肇
    事逃逸罪嫌。此均據公訴人於起訴書內論述明確，且認為此部分與前揭已起訴部
    分，為相牽連之犯罪事實，爰不另為不起訴處分之諭知。是以，告訴人所認尚有
    誤解，附予敘明。
據上論斷，應依刑事訴訟法第二百九十九條第一項前段，刑法第二條第一項前段、第
三百五十四條、第一百六十四條第二項、第一項、第四十一條第一項前段（修正後）
，第七十四條第一款，判決如主文。
中      華      民      國    九十      年      二      月    二十七    日
                                台灣台中地方法院刑事第四庭
                                    法  官  顏    世    傑
右正本證明與原本無異。
如不服本判決，應於判決送達後十日內，向本院提出上訴狀（應附繕本）。
                                    書記官
中      華      民      國    九十      年      三      月       二     日
附錄本案論罪科刑法條：
刑法第三百五十四條：
  毀棄、損壞前二條以外之他人之物或令致不堪用，足以生損害於公眾或他人者，處
  二年以下有期徒刑、拘役或五百元以下罰金。
刑法第一百六十四條：
  藏匿犯人或依法逮捕拘禁之脫逃人或使之隱避者，處二年以下有期徒刑、拘役或五
  百元以下罰金。
  意圖犯前項之罪而頂替者，亦同。


司法院資訊處製作；財團法人民間司法改革基金會備份。
